臺灣高等法院臺中分院刑事判決
111年度上訴字第1659號

上  訴  人  
即  被  告  施建和


選任辯護人  施坤樹律師
上列上訴人因違反槍砲彈藥刀械管制條例等案件，不服臺灣臺中
地方法院110年度訴字第485號中華民國111年5月19日第一審判決
（起訴案號：臺灣臺中地方檢察署109年度偵字第31335號、110
年度偵字第5502號），提起上訴，本院判決如下：
    主  文
上訴駁回。
    事  實
一、施建和明知具有殺傷力之非制式手槍、子彈係違禁物，非經
    中央主管機關許可，不得擅自持有，竟基於未經許可而持有
    具有殺傷力之非制式手槍、子彈之犯意，於民國109年10月1
    2日前不詳時間、在不詳地點，以不詳方式取得非制式手槍1
    支(槍枝管制編號0000000000號)、非制式子彈3顆(已試射1
    顆，具有殺傷力)、槍背帶而持有之，並將上開非制式手槍
    、非制式子彈放置在其彰化縣溪湖鎮員鹿路之住處櫃子內。
二、嗣於109年10月12日13、14時許，施建和與友人阮茹蘭進行
    網路視訊聊天時，自櫃子內將上開非制式手槍取出給阮茹蘭
    觀看，並於同日17、18時許，將上開非制式手槍、非制式子
    彈、槍背帶裝入塑膠袋內，放置在其所駕駛之車牌號碼0000
    - 00號自用小客車副駕駛座之腳踏墊上，帶到阮茹蘭位在臺
　　中市梧棲區四維中路之住處，欲找阮茹蘭外出用餐，阮茹蘭
    上車後發現上開物品，遂趁施建和未注意之際，將上開物品
    取走，放至其居所，隨即與施建和外出用餐，並擬將上開物
    品交由警方處理，待施建和於同日19時許發現其放置在副駕
    駛座腳踏墊之上開非制式手槍、非制式子彈等物遭阮茹蘭取
    走，轉而向阮茹蘭索討，並基於恐嚇危害安全之犯意，向阮
    茹蘭恫稱：「如果不還，你就準備搬家，如果不搬就要找你
    麻煩」等語，以此加害生命或身體之事恐嚇阮茹蘭，致其心
    生畏懼，俟施建和離去後，阮茹蘭於翌(13)日報請警方到場
    ，並交付上開非制式手槍1支（含彈匣）、非制式子彈3顆及
    槍背帶1組予警方扣案，警方始循線查獲上情。
三、案經阮茹蘭訴由臺中市政府警察局第五分局報告臺灣臺中地
    方檢察署檢察官偵查起訴。
    理  由
壹、證據能力之說明 
    按被告以外之人於審判外之言詞或書面陳述，除法律有規定
    者外，不得作為證據，刑事訴訟法第159條第1項定有明文。
    選任辯護人主張告訴人阮茹蘭及證人蕭雅玲之警詢筆錄無 
    證據能力（見本院卷第145頁），經查上開警詢中之陳述係
    上訴人即被告施建和（下稱被告）以外之人於審判外之陳述
    ，且無同法第159條之2或第159條之3所定例外具有證據能力
    之情形，依上揭規定應無證據能力。
貳、實體方面之理由
一、認定犯罪事實所憑之證據及理由
    訊據被告固坦承於上揭時間、地點，持有上揭槍枝及子彈，
    並有於告訴人阮茹蘭將上開槍枝及子彈取走後，向告訴人索
    討等情，惟矢口否認有恐嚇告訴人之行為，辯稱：槍枝及子
    彈是同案被告梁俊傑賣給我的，我沒有向告訴人說「如果不
    還，你就準備搬家，如果不搬就要找你麻煩」這些話云云。
    然查：
  ㈠證人即告訴人阮茹蘭於偵查中及原審審理時證稱：109年10月
    12日13至14時許，被告施建和用LINE打視訊給我，他說他跟
    女友吵架，之後就說有東西要給我看，他就到後面櫃子，把
    槍拿出來給我看，那時候我女兒坐在我旁邊，我女兒說那是
    危險物品，要我擷圖，被告施建和還說如果有人對他不好，
    他就指著槍的手勢說要砰要殺，他說那把槍是他自己的，當
    天17時、18時許，那時候我帶我小孩去看醫生，後來我坐車
    回去路上，被告施建和打來問我吃飯沒，我說還沒，他說要
    帶我去吃飯，我坐白牌車到我家門口，我叫我女兒先進去，
    之後我坐上被告施建和的車，我坐在副駕駛座，我看到腳邊
    有塑膠袋，看到那個袋子是被告施建和從櫃子拿下來的袋子
    ，我就跟他說我要先帶飯回去給小孩吃，找理由下車，並把
    那袋槍拿到我家，後來被告施建和發現，他叫我還他，我說
    我要交給警察，他說如果我不還，就叫我等著搬家，他說要
    叫人來處理我，我聽到後覺得很害怕，因為我想說他有槍，
    就絕對有能力可以再拿到槍等語（見偵31335號卷第183至18
    8頁、原審卷第554至560頁）。參以證人即告訴人之女蕭雅
    玲於偵查中證稱：當天我看到我母親與被告施建和在視訊，
    我當時坐在我母親斜後方，我沒仔細聽他們聊天的內容，我
    是聽到我母親說「那東西很危險」，我才抬頭看，看到螢幕
    上的男生拿著槍，對方是用槍指著鏡頭，我就叫我媽趕快擷
    圖，當天下午我媽陪我去產檢，過程中被告施建和一直打電
    話給我媽問我媽好了沒，後來我們坐白牌車回家，當時被告
    施建和的車子已經停在我家門口，我媽看到後要我先不要下
    車，我媽就下車走過去被告施建和的車子那邊，之後被告施
    建和的車就開走，我以為他載我媽走了，我就先進屋內，之
    後我媽就拿一個白色塑膠袋進來，當天21時、22時許，我一
    直問我媽發生什麼事，我媽才說她那邊有一支槍是從被告施
    建和那邊拿來的，我就叫她去報警等語（見偵31335號卷第2
    32至235頁），且告訴人與被告之視訊擷圖可見被告手持手
    槍，並朝鏡頭指等情（見偵31335號卷第109頁），復有警方
    於告訴人住處扣得上開槍枝及子彈之照片12張可佐（見偵55
    02號卷第241至251頁）。綜上，告訴人之證述內容明確，與
    證人蕭雅玲證述內容相符，並有上開擷圖及照片可佐，堪以
    採信。是被告與告訴人視訊時，將上開槍枝取出把玩，並有
    向告訴人稱該槍枝係其所有，並於其發現槍枝遭告訴人取走
    後，向告訴人以上開言詞恐嚇，告訴人因而感到害怕等情，
    均堪認定。
  ㈡證人即同案被告梁俊傑於原審審理時證稱：本案槍枝及子彈
    不是我的，是被告施建和的，因為當初被告施建和被抓到時
    ，搜到槍的隔1、2天，他打電話給我，叫我到伸港小吃部店
    裡寫一份自首認罪狀，就是偵5502號卷第207頁那份，我會
    答應是因為我之前就有一條槍砲的案件，被告施建和原本跟
    我說他每個月會寄新臺幣（下同）3000元到看守所給我，他
    兩個月寄一次，一次6000元，但他110年7月份之後到現在都
    沒寄錢，因為他收到起訴書，發現自己被起訴寄藏，跟我罪
    名一樣，因為這樣我才把事實講出來，我和被告施建和從小
    就認識，住隔壁而已，他也知道我父母親都過世了，現在沒
    有親人能幫我，他每個月如果有寄錢給我，我在監獄裡面就
    能生活，監獄裡面什麼東西都要用買的，工作所得的勞作金
    也不能用，要買東西要有保管金，每個月3000元對我來講很
    多，我在裡面1個月才賺1百多元，我自首認罪狀上面寫的內
    容是和被告施建和討論的，我上面說我用4000元向「阿猴」
    買槍，是我自己5月份的案件，不是本案的槍，我10月1日中
    秋節當天人是在大林，下午還有去虎尾菜市場買東西，我是
    開車，我的車號是0000-00，有裝ETC等語（見原審卷第351
    至367頁）。復經原審向法務部○○○○○○○○函調同案被告梁俊
    傑之接見紀錄及收入明細，可見其於109年10月27日有接見
    收入6000元、109年12月23日有郵寄匯票收入5000元、110年
    3月18日有接見收入6000元，上開收入均係被告所提供，且
    被告於109年10月27日、110年2月1日、110年3月18日均有入
    所會面同案被告梁俊傑，被告亦有於110年7月1日寄郵政匯
    票6000元給同案被告梁俊傑，此有法務部○○○○○○○○110年12
    月27日中所戒字第11004000550號函暨所附梁俊傑保管金分
    戶卡、保管金郵寄匯票明細表、保管金接見收入明細表、接
    見明細表及110年度收容人發受書信登記卡在卷可憑（見原
    審卷第419至440頁），可見上開接見及收入紀錄與被告梁俊
    傑上開證述內容相符；復經原審調取車牌號碼0000-00於109
    年10月1日之國道通行紀錄，可見該車於當日17時56分許通
    過國道一號北上大林至雲林系統，同日18時17分許通過國道
    一號北上西螺至北斗，此有遠通電收股份有限公司110年12
    月24日總發自第0000000000號函及所附車牌號碼0000至W8通
    行國道ETC相關資料在卷可查（見原審卷第401至417頁），
    亦與證人即同案被告梁俊傑前開證述內容相符。又扣案手槍
    上檢出之DNA型別，經鑑定與被告之型別相符，此有臺中市
    政府警察局109年11月2日中市警鑑字第1090079074號鑑定書
    在卷可查（見偵31335號卷第243至247頁）。綜上，同案被
    告梁俊傑前揭證述內容均是在原審調取保管金分戶卡、接見
    明細及ETC通行紀錄等資料前所為，事後經查證均與原審所
    調取之上開客觀證據資料相符，並非於作證前附和客觀證據
    資料，亦非見客觀證據後始改口，其證述內容當屬可信，且
    扣案槍枝上亦僅檢出被告之DNA，並無同案被告梁俊傑之DNA
    ，足認本案槍枝及子彈並非同案被告梁俊傑交付給被告。
  ㈢扣案之槍枝及子彈經送內政部警政署刑事警察局鑑定結果為
    ：①送驗手槍1枝（槍枝管制編號0000000000），認係非制式
    手槍，由仿手槍外型製造之槍枝，組裝已貫通之金屬槍管而
    成，擊發功能正常，可供擊發適用子彈使用，認具殺傷力。
    ②送驗子彈3顆，認均係非制式子彈，由金屬彈殼組合直徑約
    8.9mm金屬彈頭而成，採樣1顆試射，可擊發，認具殺傷力，
    有內政部警政署刑事警察局110年1月21日刑鑑字第10980137
    90號鑑定書在卷可稽（見偵31335號卷第305至306頁），是
    扣案之槍枝及子彈均具有殺傷力等情，堪以認定。又被告於
    告訴人將上開槍枝及子彈取走後，恐嚇告訴人要求還槍，不
    然要其搬家，並會找告訴人麻煩等情，業已認定如前，如被
    告認為本案槍枝子彈僅是觀賞用，不具殺傷力，應可循正當
    管道（如向警方報案槍彈遭竊）向告訴人索討，或於警方查
    獲該槍枝及子彈後，第一時間即向警方表示該槍枝及子彈為
    觀賞用，但遭告訴人竊取，被告捨此未為，足見其明知該槍
    枝及子彈具有殺傷力，並非得合法持有之物品。
  ㈣綜上所述，被告之辯解均屬卸責之詞，非可採信。本案事證
    明確，被告之犯行堪以認定，應予依法論科。
　㈤被告及選任辯護人聲請調查下列證據，本院不予調查之理由
    ：
　⒈被告及選任辯護人於本院審理時聲請傳喚證人馬玉英及周文
    澤，其待證事實為同案被告梁俊傑曾於109年8、9月間借住
    被告提供之彰化縣○○鎮○○路0段00號房屋，並在該處改造扣
    案之槍枝。惟查，同案被告梁俊傑係因受被告提供生活費之
    利誘，而提出自首認罪狀意欲為被告頂罪，經原審查明後判
    決其無罪確定，業據本院詳述理由如上。且觀梁俊傑於警詢
    、偵查中之供述，係供稱本案之槍枝及子彈是其於109年9月
    中旬，在日新戲院樓下的遊樂場旁，向綽號「阿猴」者以40
    80元之價格購買，嗣其於同年10月1日或2日到被告位於彰化
    縣溪湖鎮的住處烤肉喝酒，而放在該處忘記帶走等語（見偵
    卷第251至252、265至266頁）；被告則於警詢及偵查中均供
    稱：是梁俊傑帶本案之槍枝及子彈來找伊，說要去南部，伊
    跟梁俊傑說不要把槍帶在身邊，叫他把槍先留在該處，以免
    遭警方查獲等語（見偵卷第20、167至168頁），則其等先前
    既均未曾供述同案被告梁俊傑有在彰化縣○○鎮○○路0段00號
    改造槍枝之行為，及被告向梁俊傑購買槍枝之情節，顯見被
    告遲至本院審理時始為此等主張，僅係為求減刑而臨訟編造
    之事實，自無予以調查之必要。
　⒉被告及選任辯護人另於本院審理時請求對梁俊傑及被告測謊
    。惟按測謊結果在偵查階段雖可作為被告涉嫌犯罪之資料，
    但在審判上，仍應在有其他客觀上可資信賴之積極或消極證
    據存在之情形下，始能作為補強證據證明力參考之用，尚非
    可遽採為判斷事實之絕對或關鍵憑據（最高法院100年度台
    上字第1819號判決意旨參照）。本件已有上開積極證據足資
    認定同案被告梁俊傑先前所為自白不實，且測謊鑑定既 有
    受眾多因素干擾之可能，即使依聲請對被告及同案被告梁俊
    傑實施測謊鑑定，本院仍應本於職權，於不違背經驗法則及
    論理法則之範圍為事實之認定，非得以測謊結果為判斷事實
    真偽之唯一證據，本院認實施測謊鑑定並無助於本案之認定
    ，而無測謊之必要。　
二、論罪科刑之理由
  ㈠核被告就犯罪事實一所為，係犯槍砲彈藥刀械管制條例第7條
    第4項之未經許可持有非制式手槍罪及同條例第12條第4項未
    經許可持有非制式子彈罪；就犯罪事實二所為，係犯刑法第
    305條之恐嚇危害安全罪。公訴意旨認被告就犯罪事實一部
    分係犯寄藏非制式手槍及子彈，然本案槍枝及子彈均係被告
    自己持有，並非同案被告梁俊傑交付而寄藏，業如前述，公
    訴意旨容有誤會，然此部分論罪法條均相同，毋庸變更起訴
    法條，併此敘明。
  ㈡被告以一行為同時持有非制式手槍及子彈，為想像競合犯，
    應依刑法第55條前段規定，從一重論以持有非制式手槍罪。
  ㈢被告所犯持有非制式手槍罪及恐嚇危害安全罪間，犯意各別
    ，行為互殊，應予分論併罰。
  ㈣上訴駁回之理由
　　原審認被告之犯行事證明確，適用刑事訴訟法第299條第1項
    前段、槍砲彈藥刀械管制條例第7條第4項、第12條第4項，
    刑法第11條前段、第305條、第55條前段、第51條第5款、第
    42條第3項前段、第38條第1項、第2項前段，刑法施行法第1
    條之1第1項等規定，並以行為人之責任為基礎，審酌被告非
    法持有具殺傷力之非制式手槍及子彈，後於該手槍及子彈遭
    告訴人取走後，對告訴人恐嚇之犯罪手段，且被告為得以取
    得槍枝子彈之人，其恐嚇行為所造成之危害非輕，對於告訴
    人所施加之心理壓力遠高於單純以口頭或持其他物品等方式
    ，自不宜自低度刑而為量刑，暨被告未坦承犯行，甚至犯後
    利誘同案被告梁俊傑頂替其犯行之犯後態度，兼衡其素行、
    於原審審理中自陳國中畢業之智識程度、從事商業之生活狀
    況等一切情狀，就被告所犯非法持有非制式手槍罪，量處有
    徒刑5年10月，併科罰金新臺幣10萬元，罰金如易服勞役，
    以新臺幣1仟元折算1日；就被告所犯恐嚇危害安全罪，處有
    期徒刑7月，並衡酌被告所犯各罪之犯罪類型、行為態樣、
    手段、動機、侵害法益種類及責任非難程度，而為整體評價
    後，就有期徒刑部分定其應執行刑為有期徒刑6年3月，暨敘
    明沒收之理由（詳後述沒收部分），經核其認事用法均無
    違誤，量刑亦屬妥適，並無過重或失輕之情事。被告上訴意
    旨就持有槍彈部分主張其已供述槍彈之來源為同案被告梁俊
    傑，請求依槍砲彈藥刀械管制條例第18條 第4項前段「犯本
    條例之罪，於偵查或審判中自白，並供述全部槍砲、彈藥、
    刀械之來源及去向，因而查獲或因而防止重大危害治安事件
    之發生者，減輕或免除其刑。」之規定減刑，及就恐嚇危害
    安全部分仍執陳詞否認犯罪，並就原審業已詳為審酌判斷之
    事項再予爭執，其上訴為無理由，應予駁回。
三、沒收部分
  ㈠按違禁物，不問屬於犯罪行為人與否，沒收之，刑法第38條
    第1項定有明文。扣案之非制式手槍1支（含彈匣1只，槍枝
    管制編號：0000000000）及非制式子彈共2顆，均經鑑定具
    有殺傷力，業如前述，堪認均屬違禁物，爰依上揭規定，均
    宣告沒收之。至於鑑定時試射之非制式子彈1顆，因鑑定試
    射擊發而喪失子彈之作用及性質，不再具殺傷力，已非違禁
    物，故不予宣告沒收。
  ㈡供犯罪所用、犯罪預備之物或犯罪所生之物，屬於犯罪行為
    人者，得沒收之，刑法第38條第2項前段定有明文。扣案之
    槍背帶1組，經警方至告訴人住處查扣時，與上開槍枝及子
    彈置於同一塑膠袋內，顯然係一同由告訴人自被告施建和車
    內取走，堪認為被告施建和所有之物，再該槍背帶顯係用於
    裝放上開手槍使用，足認係供被告施建和為本案持有非制式
    手槍罪所用之物，爰依上述規定宣告沒收。
據上論結，應依刑事訴訟法第368條，判決如主文。
本案經檢察官張容姍提起公訴，檢察官王元郁到庭執行職務。
中　　華　　民　　國　　111 　年　　9 　　月　　20　　日
            刑事第十一庭　  審判長法　官　張意聰
                                  法　官　周瑞芬
                                  法　官　陳慧珊
以上正本證明與原本無異。
違反槍砲彈藥刀械管制條例部分得上訴。
恐嚇危害安全部分不得上訴。
如不服本判決得上訴部分應於收受送達後二十日內向本院提出上
訴書狀，其未敘述上訴理由者，並得於提起上訴後二十日內向本
院補提理由書（均須按他造當事人之人數附繕本）「切勿逕送上
級法院」。因疫情而遲誤不變期間，得向法院聲請回復原狀。
                                  書記官 李淑芬 
　　　　　　　　　　　　　　　　　
中　　華　　民　　國　　111 　年　　9 　　月　　20　　日

【附錄本案論罪科刑法條】
槍砲彈藥刀械管制條例第7條：
未經許可，製造、販賣或運輸制式或非制式火砲、肩射武器、機
關槍、衝鋒槍、卡柄槍、自動步槍、普通步槍、馬槍、手槍或各
類砲彈、炸彈、爆裂物者，處無期徒刑或7年以上有期徒刑，併
科新臺幣3千萬元以下罰金。
未經許可，轉讓、出租或出借前項所列槍砲、彈藥者，處無期徒
刑或5年以上有期徒刑，併科新臺幣1千萬元以下罰金。
意圖供自己或他人犯罪之用，而犯前二項之罪者，處死刑或無期
徒刑；處徒刑者，併科新臺幣5千萬元以下罰金。
未經許可，持有、寄藏或意圖販賣而陳列第1項所列槍砲、彈藥
者，處5年以上有期徒刑，併科新臺幣1千萬元以下罰金。
意圖供自己或他人犯罪之用，以強盜、搶奪、竊盜或其他非法方
法，持有依法執行公務之人所持有之第1項所列槍砲、彈藥者，
得加重其刑至二分之一。
第1項至第3項之未遂犯罰之。

槍砲彈藥刀械管制條例第12條：
未經許可，製造、販賣或運輸子彈者，處1年以上7年以下有期徒
刑，併科新台幣500萬元以下罰金。
未經許可，轉讓、出租或出借子彈者，處6月以上5年以下有期徒
刑，併科新台幣300萬元以下罰金。
意圖供自己或他人犯罪之用，而犯前二項之罪者，處3年以上10
年以下有期徒刑，併科新台幣700萬元以下罰金。
未經許可，持有、寄藏或意圖販賣而陳列子彈者，處5年以下有
期徒刑，併科新台幣300萬元以下罰金。
第1項至第3項之未遂犯罰之。

刑法第305條：
以加害生命、身體、自由、名譽、財產之事恐嚇他人，致生危害
於安全者，處2年以下有期徒刑、拘役或9千元以下罰金。